【裁判字號】    98,易,3628
【裁判日期】    981231
【裁判案由】    毒品危害防制條例
【裁判全文】
臺灣臺北地方法院刑事判決              98年度易字第3628號
公  訴  人  臺灣臺北地方法院檢察署檢察官
被      告  甲○○
上列被告因毒品危害防制條例案件，經檢察官提起公訴（98年度
撤緩偵字第335號），嗣於本院準備程序中，被告就被訴事實為
有罪之陳述，經告以簡式審判之要旨，並聽取當事人意見後，本
院裁定進行簡式審判程序，判決如下：
    主  文
甲○○施用第二級毒品，處有期徒刑參月，如易科罰金，以新臺
幣壹仟元折算壹日。扣案含第二級毒品甲基安非他命之白色透明
結晶壹包（驗餘淨重零點參肆參捌公克）沒收銷燬之，包裝上開
毒品之包裝袋壹只沒收。
    事  實
一、甲○○於民國93年間，曾犯施用毒品案件，經臺灣板橋地方
    法院以93年度毒聲字第1162號裁定送觀察、勒戒後，認無繼
    續施用毒品傾向，於93年11月30日釋放出所，並經臺灣板橋
    地方法院檢察署檢察官以93年度毒偵字第2160號以無繼續施
    用傾向為不起訴處分確定。詎仍不知悔改，竟仍基於施用第
    二級毒品之犯意，於釋放後5年內之98年4月27日晚間8時許
    ，在臺北縣中和市○○路132巷17之4號5樓，施用第二級毒
    品甲基安非他命，嗣於翌日即同年月28日夜10時35分許，在
    臺北市中山區○○○路○段105巷21號為警盤查並同意警方搜
    索，而扣得供其施用剩餘之第二級毒品甲基安非他命1包（
    不含包裝袋，驗餘淨重0.3438公克），經警方採集其尿液送
    驗結果，發現呈現第二級毒品陽性反應，而查悉上情。
二、案經臺北市政府警察局中山分局報告臺灣臺北地方法院檢察
    署檢察官偵查起訴。
    理  由
一、上揭犯罪事實，業據被告於本院審理中坦承不諱，且其尿液
    檢體為警採集送驗後，經以氣相層析質譜儀法確認檢驗結果
    ，確呈安非他命及高濃度之甲基安非他命陽性反應，此有台
    灣尖端先進生技醫藥股份有限公司98年05月06日濫用藥物檢
    驗報告（見偵卷第48頁），且扣案之白色透明結晶1包（不
    含包裝袋，驗餘淨重0.3438公克）經鑑定結果，確檢出甲基
    安非他命成分，此亦有具專門鑑定毒品能力之交通部民用航
    空局航空醫務中心毒品鑑定書在卷可佐（見偵卷第44頁），
    足認被告之任意性自白與事實相符，事證明確，犯行堪以認
    定，應予依法論科。
二、按毒品危害防制條例於92年7月9日修正公布，自93年1月9日
    施行。其中第20條、第23條將施用毒品之刑事處遇程序，區
    分為「初犯」及「5年內再犯」、「5年後再犯」。依其立法
    理由之說明：「初犯」，經觀察、勒戒或強制戒治後，應為
    不起訴處分或不付審理之裁定；「5年內再犯」者，因其再
    犯率甚高，原實施之觀察、勒戒及強制戒治既已無法收其實
    效，爰依法追訴或裁定交付審理。至觀察、勒戒或強制戒治
    執行完畢釋放後，「5年後再犯」者，前所實施之觀察、勒
    戒或強制戒治已足以遮斷其施用毒品之毒癮，為期自新及協
    助其斷除毒癮，仍適用「初犯」規定，始應先經觀察、勒戒
    、強制戒治之程序。從而依該次修正後之規定，僅限於「初
    犯」及「5年後再犯」二種情形，應先經觀察、勒戒或強制
    戒治之程序，此乃該條例第10條之例外規定。經查，被告有
    如事實欄所示施用毒品紀錄，有臺灣高等法院被告前案紀錄
    表在卷可按，揆諸前開規定及說明，被告所為本件施用第二
    級毒品之犯行，並無「初犯」規定之適用，而應直接訴追處
    罰。
三、按甲基安非他命為毒品危害防制條例第2條第2項第2款明定
    之第二級毒品。核被告所為，係犯毒品危害防制條例第10條
    第2項之施用第二級毒品罪。被告施用前後持有第二級毒品
    之行為，為施用行為所吸收，均不另論罪。爰審酌被告前因
    施用毒品，歷經觀察、勒戒程序，惟仍未能完全戒絕毒癮，
    復再犯本件施用毒品罪，其施用毒品對於社會秩序固有間接
    之影響，惟本質上尚屬自我戕害行為，暨被告之素行、生活
    狀況、智識程度、犯後坦承犯行之態度等一切情狀，量處如
    主文所示之刑，並諭知易科罰金之折算標準。又扣案查獲之
    第二級毒品甲基安非他命（不含包裝袋，驗餘淨重0.3438公
    克），應依毒品危害防制條例第18條第1項前段規定沒收銷
    燬。另包裝上開毒品之包裝袋1只，係被告所有供其盛裝毒
    品免於毒品遭受潮濕、逸漏之用，屬被告所有供犯罪所用之
    物，爰依刑法第38條第1項第2款規定沒收。
據上論斷，應依刑事訴訟法第273條之1第1項、第299條第1項前
段，毒品危害防制條例第10條第2項、第18條第1項前段，刑法第
11條前段、第41條第1項前段、第38條第1項第2款，判決如主文
。
本案經檢察官張成業到庭執行職務。
中    華    民    國    98    年    12    月    31    日
                        刑事第十四庭  法  官  賴武志
上正本證明與原本無異。
如不服本判決應於收受送達後10日內向本院提出上訴書狀，並應
敘述具體理由；其未敘述上訴理由者，應於上訴期間屆滿後20日
內向本院補提理由書（均須按他造當事人之人數附繕）「切勿逕
送上級法院」。
                                      書記官  劉麗英
中    華    民    國    98    年    12    月    31    日
附錄本判決論罪科刑法條：
毒品危害防制條例第10條
施用第一級毒品者，處6月以上5年以下有期徒刑。
施用第二級毒品者，處3年以下有期徒刑。

司法院資訊處製作；財團法人民間司法改革基金會備份。
